【裁判字號】    99,訴,225
【裁判日期】    990727
【裁判案由】    偽造文書等
【裁判全文】
臺灣花蓮地方法院刑事判決               99年度訴字第225號
公  訴  人  臺灣花蓮地方法院檢察署檢察官
被      告  丁○○
被      告  己○○
被      告  丙○○
被      告  乙○○
上列被告因偽造文書等案件，經檢察官提起公訴（99年度偵字第
1447號），被告等於準備程序中就被訴事實均為有罪之陳述，經
本院合議庭裁定由受命法官獨任進行簡式審判程序，判決如下：
    主  文
丁○○依法逮捕之人脫逃，累犯，處有期徒刑拾月。扣案之髮夾
壹支沒收。
己○○共同便利依法逮捕之人脫逃，處有期徒刑陸月，如易科罰
金，以新臺幣壹仟元折算壹日。扣案之髮夾壹支沒收。
丙○○共同便利依法逮捕之人脫逃，處有期徒刑陸月，如易科罰
金，以新臺幣壹仟元折算壹日。扣案之髮夾壹支沒收。
乙○○行使偽造私文書，足以生損害於公眾及他人，累犯，處有
期徒刑陸月，如易科罰金，以新臺幣壹仟元折算壹日。偽造之「
旅客登記表」私文書上之「甲○○」署名壹枚沒收。
    事  實
一、犯罪前科：
(一)丁○○部分：
  1.丁○○前因竊盜案件，經本院於民國88年 8月23日以88年度
    易字第155號判處有期徒刑8月確定。
  2.丁○○復因妨害風化案件，經本院於88年 9月26日以88年度
    訴字第192號判處有期徒刑3年6月確定。
  3.上開二案件，經本院裁定應執行有期徒刑 4年確定，嗣丁○○於93年3月16日假釋出監。
  4.丁○○再因竊盜案件，經本院於94年11月25日以94年度訴字
    第128號判處有期徒刑2年2月確定。
  5.丁○○又因恐嚇案件，經本院於94年11月25日以94年度訴字
    第128號判處有期徒刑10月確定。
  6.丁○○又因贓物案件，經本院於95年 1月30日以94年度簡上
    字第113號判處有期徒刑3月確定。
  7.丁○○又因違反毒品危害防制條例案件，經本院於95年 4月
    27日以95年度花簡字第212號判處有期徒刑5月確定。
  8.上開5、6、7三案件，經本院於96年 9月4日以96年度聲減字
    第492號裁定分別減為有期徒刑5月、1月15日、2月15日，復
    與上開4之案件合併應執行有期徒刑2年11月確定。
  9.上開3案件之假釋嗣經撤銷，其殘刑 1年14日與上開8案件之
    有期徒刑接續執行，嗣丁○○於98年 2月11日縮短刑期執行
    完畢。
(二)乙○○部分：
  1.乙○○前因違反著作權法案件，經本院於92年 4月22日以91
    年度易字第106號判處有期徒刑6月確定。
  2.乙○○復因恐嚇案件，經臺灣高等法院花蓮分院於92年7月2
    6日以92年度少連上訴字第8號判處有期徒刑1年6月確定。
  3.乙○○再因搶奪案件，經臺灣高等法院花蓮分院於92年7月2
    6日以92年度少連上訴字第8號判處有期徒刑1年確定。
  4.乙○○又因詐欺案件，經本院於94年1月3日以93年度訴緝字
    第8號判處有期徒刑10月確定。
  5.上開四案件，經本院於94年5月25日以94年度聲字第142號裁
    定應執行有期徒刑3年6月確定，嗣乙○○於95年11月15日縮
    短刑期假釋出監，96年7月8日假釋期滿，所餘刑期內未經撤
    銷假釋，其未執行之刑，以已執行論。
二、本案事實：
    丁○○前因傷害案件，經本院於98年12月18日以98年度花院
    能刑樂緝字第 148號發布通緝，而丙○○、己○○為其女友
    ，乙○○為其朋友。丁○○於98年12月19日晚間 8時30分左
    右，在花蓮縣新城鄉○○村○○街10號前，為花蓮縣警察局
    吉安分局北昌派出所員警吳泓均、蘇金章依法逮捕，然因當
    時為夜間，依法不得詢問，遂由蘇金章及同事李舜武先將丁○○帶至花蓮縣警察局拘留所，復於翌日即同年月20日上午
    9 時55分左右，再由蘇金章及同事林明正將丁○○帶回北昌
    派出所。而丙○○、己○○知悉丁○○遭逮捕後，竟共同基
    於便利依法逮捕之人脫逃之犯意聯絡，於98年12月20日上午
    11時20分左右，先由丙○○將髮夾 1支藏置在丁○○外套之
    左手衣縫內，再由己○○假借探視丁○○為由，將該外套交
    予丁○○穿著。丁○○知悉外套內藏有髮夾後，遂基於脫逃
    之犯意，向負責戒護之吳泓均（所涉公務員因過失致依法逮
    捕之人脫逃罪嫌，業經臺灣花蓮地方法院檢察署檢察官為緩
    起訴處分確定）佯稱肚子痛等語，要求上廁所，致吳泓均不
    疑有他而允許，丁○○即利用單獨在廁所之機會，以預藏在
    外套內之髮夾打開腳鐐後，將髮夾及腳鐐丟置在廁所，隨即
    乘吳泓均反應不及之際，衝出廁所，翻越北昌派出所矮牆，
    由該派出所後方籃球場往建昌路方向脫逃，並躲藏在花蓮縣
    吉安鄉○○路267巷52號之圍牆內約1小時之久，再竊取停放
    在該處之車號RD3－322號機車（所涉竊盜罪嫌，業經本院判
    決有罪確定），騎乘至花蓮市美崙地區之美美洗車場與己○○會合，兩人並打電話予乙○○請求提供住宿地點。乙○○
    即基於行使偽造私文書及藏匿依法逮捕之脫逃人之犯意，於
    同日下午 4時45分左右，在戊○○所經營設於花蓮縣吉安鄉
    ○○路之「平安民宿」，未經甲○○之同意，先於「旅客登
    記表」上偽簽「甲○○」之署名 1枚，再持該偽造之「旅客
    登記表」私文書，向戊○○要約住宿事宜而行使之，足生損
    害於甲○○及戊○○、花蓮縣政府對民宿管理之正確性，且
    因此將脫逃之丁○○藏匿在「平安民宿」內。丁○○於同年
    月21日凌晨 1時許，趁戊○○疏於看管之際，竊取櫃台內現
    金約新臺幣 3千元（所涉竊盜罪嫌，業經本院判決有罪確定
    ），俟於同日上午10時許，即離開「平安民宿」，前往丙○○之住處，攜同丙○○至花蓮縣壽豐鄉月眉村某處躲藏，直
    至同年月22日下午5時許為警查獲。
三、案經甲○○訴由花蓮縣警察局吉安分局報告臺灣花蓮地方法
    院檢察署檢察官偵查起訴。
    理  由
壹、程序事項：
    查被告丁○○、己○○、丙○○、乙○○所犯均非死刑、無
    期徒刑、最輕本刑為 3年以上有期徒刑之罪，或高等法院管
    轄第一審之案件，被告 4人於本院準備程序中，就被訴事實
    均為有罪之陳述，經告以簡式審判程序之旨，並聽取檢察官
    及被告4人之意見後，本院合議庭業已依刑事訴訟法第273條
    之1第1項之規定，裁定由受命法官獨任進行簡式審判程序，
    是本件之證據調查，依刑事訴訟法第273條之2規定，不受同
    法第159條第1項、第161條之2、第161條之3、第163條之1及
    第164條至第170條規定之限制，合先敘明。
貳、實體事項：
一、上揭犯罪事實，業據被告丁○○於警詢時、偵訊時及本院審
    理中、被告丙○○於警詢時及本院審理中、被告己○○、乙○○於本院審理中均自白不諱，並據證人吳泓均、蘇金章、
    林明正、戊○○及告訴人甲○○於警詢時均證述明確，且有
    現場照片 6張、外套照片4張、脫逃藏匿路線照片7張、現場
    圖 1張、旅客登記表影本1張及通緝資料1份在卷可稽，另有
    髮夾1支扣案可佐，足認被告4人之自白與事實相符，均堪採
    信。本案事證明確，被告 4人之犯行均堪認定，自應依法論
    科。
二、核被告丁○○所為，係犯刑法第161條第1項之脫逃罪。被告
    己○○、丙○○所為，均係犯刑法第162條第1項之便利脫逃
    罪。被告乙○○所為，則係犯刑法第216條、第210條之行使
    偽造私文書罪及同法第164條第1項之藏匿脫逃人罪。公訴人
    雖漏未記載被告乙○○另亦涉刑法第216條、第210條之行使
    偽造私文書之罪名，然就被告乙○○持該偽造之「旅客登記
    表」私文書，向證人戊○○要約住宿事宜而行使之犯罪事實
    已於起訴書犯罪事實欄載明，本院自應併予審究。被告己○○、丙○○就所犯之便利脫逃罪，有犯意聯絡及行為分擔，
    均為共同正犯。被告乙○○偽造「甲○○」署名 1枚之行為
    ，係偽造「旅客登記表」該私文書之階段行為，而偽造「旅
    客登記表」該私文書之低度行為，復為行使該私文書之高度
    行為所吸收，均不另論罪。被告乙○○以一行為，同時觸犯
    行使偽造私文書罪及藏匿脫逃人罪，為想像競合犯，應從一
    重之行使偽造私文書罪處斷。被告丁○○、乙○○有前述事
    實欄所載之科刑及執行紀錄，有臺灣高等法院被告前案紀錄
    表2份在卷可考，其等於有期徒刑執行完畢後，5年以內故意
    再犯本案有期徒刑以上之罪，為累犯，均應依刑法第47條第
    1 項規定加重其刑。爰審酌被告丁○○為逃避刑罰之制裁而
    脫逃，被告己○○、丙○○均基於男女之情而便利被告丁○○脫逃，被告乙○○亦出於朋友關係而藏匿被告丁○○， 4
    人所為犯行均危害司法權之運作，更損及社會秩序，且被告
    乙○○行使偽造私文書之犯行亦足生損害於甲○○及戊○○
    、花蓮縣政府對民宿管理之正確性，惟考量被告己○○、丙○○、乙○○犯罪之動機及目的，且未採行強暴、脅迫之手
    段，兼衡被告 4人之前科紀錄、品行、智識程度及犯後均坦
    承犯行，分別量處如主文所示之刑，並就被告己○○、丙○○、乙○○之部分皆諭知易科罰金之折算標準，以資懲儆。
    又扣案之髮夾 1支，為被告丙○○所有，且係供被告丁○○
    、己○○、丙○○為本案犯罪所用之物，業據被告丁○○、
    己○○、丙○○供述在卷，應依刑法第38條第1項第2款之規
    定宣告沒收。又未扣案偽造之「旅客登記表」私文書 1紙，
    核屬證人戊○○所有之物，依法固不得沒收，惟其上偽造之
    「甲○○」署名1枚，仍應依刑法第219條規定，不問屬於犯
    人與否，宣告沒收之。
據上論斷，應依刑事訴訟法第273 條之1第1項、第299條第1項前
段，刑法第161 條第1項、第28條、第162條第1項、第216條、第
210 條、第164條第1項、第55條、第47條第1項、第41條第1項前
段、第38條第 1項第2款、第219條，刑法施行法第1條之1，判決
如主文。
本案經檢察官簡淑如到庭執行職務。
中    華    民    國    99    年    7     月    27    日
                  刑事第一庭    法  官  曹庭毓
以上正本證明與原本無異。
如不服本判決應於收受送達後10日內向本院提出上訴書狀，並應
敘述具體理由。其未敘述上訴理由者，應於上訴期間屆滿後20日
內向本院補提理由書(均須按他造當事人之人數附繕本)「切勿逕
送上級法院」。告訴人或被害人如對於本判決不服者，應具備理
由請求檢察官上訴，其上訴期間之計算係以檢察官收受判決正本
之日期為準。
中    華    民    國    99    年    7     月    27    日
                                書記官
附錄本判決論罪之法律條文：
中華民國刑法第161條第1項
依法逮捕、拘禁之人脫逃者，處1年以下有期徒刑。
中華民國刑法第162條第1項
縱放依法逮捕拘禁之人或便利其脫逃者，處3 年以下有期徒刑。
中華民國刑法第216條：
行使第210條至第215條之文書者，依偽造、變造文書或登載不實
事項或使登載不實事項之規定處斷。
中華民國刑法第210條
偽造、變造私文書，足以生損害於公眾或他人者，處 5年以下有
期徒刑。
中華民國刑法第164條第1項
藏匿犯人或依法逮捕拘禁之脫逃人或使之隱避者，處 2年以下有
期徒刑、拘役或5百元以下罰金。

司法院資訊處製作；財團法人民間司法改革基金會備份。
